臺灣臺中地方法院民事判決　九十一年度訴字第二四八三號
　　原　　　告　第一商業銀行股份有限公司臺中分行
　　法定代理人　丙○○
　　訴訟代理人　庚○○
　　　　　　　　甲○○
　　被　　　告　丁○○
　　　　　　　　乙○○
　　　　　　　　己○○
右當事人間請求清償借款事件，本院判決如左：
    主      文
被告應連帶給付原告新臺幣佰伍拾萬元，及自民國九十年十二月三十一日起至清償
日止，按週年利率百分之六點五計算之利息，並自民國九十一年一月三十一日起至清
償日止，逾期在六個月以內者，按上開利率百分之十，超過六個月者，其超過部分按
上開利率百分之二十加計違約金。
訴訟費用由被告連帶負擔。
    事      實
甲、原告方面：
  一、聲明：如主文所示。
  二、陳述：訴外人周鉅洸、戊○○（業於民國八十九年六月廿四日死亡）及被告乙○○、丁○○，於八十五年十一月廿五日簽具保證書交付原告，同意就訴外人
      利維企業股份有限公司（下稱利維公司）對原告所負之一切債務，在新臺幣（
      下同）一億五千萬元之限額內，負連帶保證責任。訴外人利維公司嗣於八十八
      年七月廿七日向原告借款一千五百萬元，約定借貸期限自八十八年七月廿七日
      起至九十年八月三十一日止，利息則按原告基本放款利率加年息百分之一．二
      五計算，機動調整（借款當時為週年利率百分之九．○九），並按月攤還本息
      。另約定如未按月支付利息時，除按上述約定利率計付遲延利息外，逾期在六
      個月以內者，另按約定利率之百分之十，超過六個月者，其超過部分另按上開
      利率百分之二十加付計違約金。嗣屆清償期，訴外人利維公司尚有借款本金三
      百五十萬元未償，利息部分亦僅支付至九十年十二月三十日止。被告乙○○、
      丁○○及已故之戊○○為訴外人利維公司對原告所負債務之連帶保證人，又連
      帶保證人戊○○因於八十九年六月二十四日死亡，被告己○○、辛○○為其繼
      承人，依法繼承戊○○上開連帶保證債務。爰本於消費借貸、連帶保證及繼承
      等法律關係，訴請被告連帶給付如聲明所示之金額。
  三、對被告乙○○、丁○○所為抗辯之陳述：被告乙○○、丁○○與已故之戊○○
      同意就訴外人利維公司對原告所負之一切債務，在一億五千萬元之限額內，負
      連帶保證責任，其性質為「最高限額保證」，在未經終止或有其他消滅原因以
      前，連帶保證人就其所保證之債務，應負連帶清償之責。另訴外人利維公司前
      所提供之擔保物即坐落臺中市○○區○○段第二六六地號土地，原雖設定有本
      金最高限額一億九千四百八十萬元之抵押權予原告，因訴外人利維公司將之出
      售用以清償當時積欠原告之一億四千四百萬元債務，原告始同意塗銷上開抵押
      權之設定登記，此項抵押權設定之塗銷，並非原告拋棄擔保，況訴外人利維公
      司所未清償之系爭佰伍拾萬元債務，乃係原告同意塗銷上開抵押權設定登記
      後所新發生之借款債務，被告乙○○、丁○○據為免責之抗辯，自非有理。
  四、證據：提出借款申請書一份、授信批覆書及授信條件變更批覆書各二份、借據
      一紙、保證書一紙、戶籍謄本二份、基本放款利率表一份、利維公司變更登記
      事項卡（含股東名冊）三份（以上均為影本）及放款戶授信明細查詢單原本一
      紙為證。
乙、被告乙○○、丁○○方面：
  一、聲明：原告之訴駁回，如受不利判決，願供擔保請准免為假執行。
  二、陳述：被告乙○○、丁○○原為訴外人利維公司之董監事，因訴外人利維公司
      曾提供坐落臺中市○○區○○段第二六六地號土地，設定存續期間至一百零八
      年三月廿日之本金最高限額一億九千四百八十萬元之抵押權予原告供為擔保，
      被告乙○○、丁○○始願擔任訴外人利維公司對原告所負債務之連帶保證人，
      並於八十五年十一月廿五日簽署保證書。詎原告竟於上開最高限額抵押權之存
      續期間尚未屆滿前，同意塗銷上開最高限額抵押權之設定，自屬拋棄為其債權
      擔保之物權，依民法第七百五十一條規定，就其所拋棄權利之限度內，保證人
      免其責任，加以被告乙○○、丁○○自八十八年七月份以後即已退出利維公司
      之經營，被告乙○○、丁○○就系爭三百五十萬元之借款債務，自無需負保證
      人之清償責任。
  三、證據：提出原告八十五年十二月六日書函一份、抵押權設定明細表一紙、土地
      登記謄本一份及最高法院六十六年度台上字第一０九七號判例要旨一紙為證（
      均為影本）。
丙、被告己○○、辛○○方面：均未於言詞辯論期日到場，亦未提出書狀作何聲明或
    陳述。
    理      由
一、程序方面：
    （一）被告己○○、辛○○經合法通知，均未於言詞辯論期日到場，核無民事訴
          訟法第三百八十六條各款所列情形，爰依原告聲請，就被告己○○、黎菊
          英部分由其一造辯論而為判決。
    （二）本件債務人戊○○業於八十九年六月廿四日死亡，其繼承人除被告己○○
          、辛○○外，另有訴外人陳健書及陳怡君，此有原告所提出戶籍謄本在卷
          可參。按繼承人對於被繼承人之債務負連帶責任，民法第一千一百五十三
          條定有明文；另依民法第二百七十三條規定，連帶債務之債權人，得對於
          債務人中之一人或數人或其全體，同時或先後請求全部或一部之給付。連
          帶債務未全部履行前，全體債務人仍負連帶責任。是原告雖未併列訴外人
          陳健書、陳怡君為被告，其當事人仍屬適格，合先敘明。
二、本件原告起訴主張：訴外人周鉅洸、戊○○及被告乙○○、丁○○，於八十五年
    十一月廿五日簽具保證書交付原告，同意就訴外人利維公司對原告所負之一切債
    務，在一億五千萬元之限額內，負連帶保證責任。訴外人利維公司嗣於八十八年
    七月廿七日向原告借款一千五百萬元，約定借貸期限自八十八年七月廿七日起至
    九十年八月三十一日止，利息則按原告基本放款利率加年息百分之一．二五計算
    ，機動調整（借款當時為週年利率百分之九．○九），並按月攤還本息。另約定
    如未按月支付利息時，除按上述約定利率計付遲延利息外，逾期在六個月以內者
    ，另按約定利率之百分之十，超過六個月者，其超過部分另按上開利率百分之二
    十加付計違約金。嗣屆清償期，訴外人利維公司尚有借款本金三百五十萬元未償
    ，利息部分亦僅支付至九十年十二月三十日止，當時利率調降為週年利率百分之
    六．五。被告乙○○、丁○○及已故之戊○○既為訴外人利維公司對原告所負債
    務之連帶保證人，而連帶保證人戊○○又於八十九年六月二十四日死亡，被告己○○、辛○○為戊○○之繼承人，依法繼承戊○○之上開連帶保證債務，爰本於
    消費借貸、連帶保證及繼承等法律關係，訴請被告連帶給付如聲明所示之金額等
    語。
三、被告乙○○、丁○○對有於八十五年十一月廿五日簽署系爭保證書一節，並不爭
    執，惟以渠二人原因擔任訴外人利維公司之董監事，加以訴外人利維公司曾提供
    坐落臺中市○○區○○段第二六六地號土地為擔保，而設定存續期間至一百零八
    年三月廿日之本金最高限額一億九千四百八十萬元之抵押權予原告，渠二人始願
    擔任訴外人利維公司對原告所負債務之連帶保證人，並簽署系爭保證書。因原告
    於上開最高限額抵押權之存續期間尚未屆滿前，同意塗銷上開最高限額抵押權之
    設定，自屬拋棄為其債權擔保之物權，依民法第七百五十一條規定，就所拋棄權
    利之限度內，保證人免其責任，且渠二人自八十八年七月份以後即已退出利維公
    司之經營，渠二人就系爭三百五十萬元之借款債務，自無需負保證人之清償責任
    等語，資為抗辯。
四、查原告上開主張，業據提出借款申請書一份、授信批覆書及授信條件變更批覆書
    各二份、借據一紙、保證書一紙、戶籍謄本二份、基本放款利率表一份、利維公
    司變更登記事項卡（含股東名冊）三份（以上均為影本）及放款戶授信明細查詢
    單原本一紙為證，核屬相符。被告己○○、辛○○對原告上開主張，並未提出任
    何答辯；至被告乙○○、丁○○雖以前詞置辯，惟查：
    （一）按保證人與債權人約定就債權人與主債務人間所生一定債之關係範圍內之
          不特定債務，預定最高限額，由保證人保證之契約，學說上稱為最高限額
          保證。此種保證契約如定有期間，在該期間內所生約定範圍內之債務，不
          逾最高限額者，均為保證契約效力所及；如未定期間，保證契約在未經保
          證人依民法第七百五十四條規定終止或有其他消滅原因以前，所生約定範
          圍內之債務，亦同。此種保證，除訂約時已發生之債權外，即將來發生之
          債權，在約定限額之範圍內，亦為保證契約效力所及。故在該保證契約有
          效期間內，已發生約定範圍內之債務，縱因清償或其他事由而減少或消滅
          ，該保證契約依然有效，嗣後所生約定範圍內之債務，於不逾最高限額者
          ，債權人仍得請求保證人履行保證責任。次按，未定期限之最高限額保證
          ，保證人須依民法第七百五十四條之規定，通知債權人終止保證契約後，
          始能免除其保證責任；又保證人死亡前已發生之債務，在約定限度之範圍
          內，應由其繼承人承受，負連帶償還責任（最高法院七十七年度台上字第
          九四三號判例、八十四年度台上字第二九七四號、八十一年度台上字第一
          ０一一號、九十年度台上字第一一九八號、九十一年度台上字第一０三九
          號判決號參照）。
    （二）查本件被告乙○○、丁○○與被告己○○、辛○○之被繼承人戊○○均於
          保證書上簽章，同意就訴外人利維公司對原告所負之一切債務，在一億五
          千萬元之限額內，負連帶保證責任，核屬前述之「最高限額保證」，在未
          經終止或有其他消滅原因以前，連帶保證人就其所保證之債務，應負連帶
          清償之責。被告乙○○、丁○○與被告己○○、辛○○之被繼承人戊○○
          既均未曾依民法第七百五十四條之規定，通知原告終止保證契約，自不能
          免除其保證責任。
    （三）被告乙○○、丁○○雖另抗辯訴外人利維公司前曾提供坐落臺中市西屯區
          ○○段第二六六地號土地為擔保，設定本金最高限額一億九千四百八十萬
          元之抵押權予原告，原告嗣因同意塗銷上開抵押權之設定登記，自屬拋棄
          擔保，就所拋棄之權利限度內，保證人免其責任，並舉最高法院六十六年
          度台上字第一０九七號判例要旨為據云云。惟按，民法第七百五十一條所
          謂債權人拋棄為其債權擔保之物權者，係指債權人在債權尚未獲償之前，
          既有行使擔保物權取償之權利，而竟拋棄不行使之謂。若其債權已依行使
          擔保物權以外方法獲償，因而塗銷該擔保物權（如抵押權等）登記者，即
          與拋棄擔保物權有別（最高法院八十四年度台上字第二０八八號判決參照
          ）。查被告乙○○、丁○○係於八十五年十一月廿八日與原告就原告與債
          務人利維公司之消費借貸關係，訂立連帶保證契約，該保證契約之效力，
          迄今尚未終止，已如前述。另原告係因債務人利維公司出售供為擔保之不
          動產以清償舊有借款，始同意塗銷所出售之不動產上之抵押權設定，此有
          被告乙○○、丁○○所提出原告八十五年十二月六日書函一份、抵押權設
          定明細表一紙及土地登記謄本一份可參，是原告舊有債權已依行使擔保物
          權以外方法而獲清償，因而塗銷該擔保物權（抵押權）之登記，揆之前揭
          說明，自與拋棄擔保物權有別。至被告乙○○、丁○○所爰引之最高法院
          六十六年度台上字第一０九七號判例，主要係就最高限額抵押權存續期間
          屆滿前，抵押人能否任意終止抵押權設定契約而為闡述，非謂在存續期間
          屆滿前所塗銷之最高限額抵押權設定，均係債權人拋棄其債權擔保之物權
          之謂。又查，本件原告所訴請被告連帶清償之系爭三百五十萬元借款，乃
          係於八十八年七月廿七日始行發生之新借款債務，與前述原告所同意塗銷
          之擔保物權，並無關連。是被告乙○○、丁○○據上開最高限額抵押權塗
          銷情事而為免責之抗辯，自非有據。
五、綜上所述，原告主張訴外人利維公司向其借款，屆期尚欠本金三百五十萬元，及
    自九十年十二月三十一日起至清償日止之利息、違約金未償，被告乙○○、丁○○及已故之戊○○為訴外人利維公司之連帶保證人，被告己○○、辛○○則為戊○○之繼承人。從而，原告本於消費借貸、連帶保證及繼承等法律關係，訴請被
    告連帶給付佰伍拾萬元，及自九十年十二月三十一日起至清償日止，按週年利
    率百分之六點五計算之利息，並自九十一年一月三十一日起至清償日止，逾期在
    六個月以內者，按上開利率百分之十，超過六個月者，其超過部分按上開利率百
    分之二十加計違約金，為有理由，應予准許。
六、末按，被告乙○○、丁○○雖另聲明如受不利判決，願供擔保請准宣告免為假執
    行。因原告並未聲請願供擔保請准宣告假執行，故被告乙○○、丁○○所為願供
    擔保免為假執行之聲明，核無必要，爰不另為駁回之諭知，附此敘明。
七、本件事證已臻明確，兩造其餘攻擊防禦方法與舉證，核與判決結果無影響，爰不
    逐一論述，併此敘明。
八、據上論結，本件原告之訴為有理由，依民事訴訟法第三百八十五條第一項前段、
    第八十五條第二項，判決如主文。
中　　　華　　　民　　　國　　九十一　　年　　 十一 　　月　　 十八 　　日
                                      臺灣臺中地方法院民事第三庭
~B法　　　官　林宗成
右為正本係照原本作成
如不服本判決，應於判決送達後二十日內，向本院提出上訴狀。
中　　　華　　　民　　　國　　九十一　　年　　 十一 　　月　　 十八 　　日
~B法院書記官
